【裁判字號】    85,台上,471
【裁判日期】    850125
【裁判案由】    贓物等罪
【裁判全文】
最高法院刑事判決                                八十五年度台上字第四七一號
    上  訴  人  甲○○
                乙○○
    共      同
    選任辯護人  徐揆智律師
    上  訴  人  丙○○
右上訴人等因贓物等罪案件，不服台灣高等法院中華民國八十三年十二月二十七日第
二審更審判決（八十三年度上更(一)字第六五九號，起訴案號：台灣桃園地方法院檢察
署八十年度偵字第五七二八、六○四四、六三二一、六四○六、六七五二、六八○二
、六九五六、八七七○、八七八○號），提起上訴，本院判決如左：
    主  文
原判決撤銷，發回台灣高等法院。
    理  由
本件原判決認定：緣已判刑確定之羅國雄（原判決筆誤為羅泰雄）於桃園縣龍潭鄉○
○路六三○號經營瑞泰汽車百貨商行，以俗稱「借屍還魂」或「頂併套車」之方式，
從事贓車之買賣或媒介與其姊、弟羅瑞珠、羅泰雄向黃榮訓等購買贓車，並向林漢城
、周木村等收購車禍撞毀或報廢，已無法修護或不堪使用車輛之車籍資料，以每部外
國進口車新台幣（下同）八千元、國產車六千元之代價，僱請上訴人甲○○，及綽號
「小賴」之不詳姓名男子等在瑞泰商行，或同縣中壢市○○路一四六一號上訴人丙○
○經營之巨和汽車修理廠，將收購贓車之車身或引擎號碼磨滅。按購得車籍資料所載
之車身或引擎號碼重新打造，由修理廠將車身鈑金噴漆，留為自用，或轉售牟利。甲
○○、丙○○明知上情，於民國八十年四至八月間，甲○○以概括之犯意，先後將如
原判決（下同）附表一編號二至六、八、十所示贓車之引擎號碼重新打造，復於八十
三年二、三月間，循許阿進之請，將同表編號十六之改裝車之車身號碼重新打造，並
以犯此罪為常業。丙○○亦以幫助羅泰雄、甲○○等犯罪之概括犯意，先後將巨和修
車廠供劉某打造如附表一編號一、三、五、六、八、十贓車之引擎號碼，並為改裝車
鈑金噴漆。又上訴人乙○○曾操新車買賣之業務，後改電話交易。八十年五至八月間
，明知羅泰雄等出售者係引擎號碼已經重打之贓車，仍先後在桃園縣龍潭鄉、中壢市
等地向羅某等買受如附表一編號五、七、八、十、十五所示之改裝車，並向林漢城等
購買編號九、十一至十四之改裝贓車共十輛。除將編號十之贓車交予鄭旭利作質外，
其以概括之犯意，先後意圖為自己不法之所有，以改裝之贓車充作車籍資料所載之原
車，使陳國寶、林觀生、劉慶章、羅綸進、沈坤南等誤信為真而予買受。其將裝有重
打引擎號碼之贓車交付陳國寶等人，足生損害於出產原車廠商之信譽及失竊贓車之所
有人等情。因而撤銷第一審關於上訴人乙○○贓物及甲○○、丙○○部分之判決，改
判論處上訴人乙○○以故買贓物為常業罪刑；上訴人甲○○以共同連續偽造私文書，
足以生損害於公眾罪刑；上訴人丙○○以幫助連續偽造私文書足以生損害於公眾罪刑
，雖非無見。惟查：(一)按科刑判決書所載之事實理由，與所宣示之主文，必須相互一
致，否則即屬理由矛盾，其判決當然為違背法令。本件原判決主文論上訴人乙○○以
故買贓物為常業罪，及論上訴人甲○○共同連續偽造私文書；上訴人丙○○幫助連續
偽造私文書，均足生損害於公眾罪。然就上訴人乙○○究竟如何以故買贓車為常業；
及上訴人劉、顏二人所為如何足生損害於公眾，並未在事實欄明白記載，已嫌主文與
事實不相一致；又於理由內說明上訴人劉、顏二人擅自打造車身、引擎號碼之行為，
足以生損害於出產之廠商，亦即足生損害於他人，尤嫌理由之說明與其宣示之主文不
相適合。依前開說明，其判決難謂於法無違。(二)原判決事實認定上訴人丙○○基於幫
助甲○○等犯罪之概括犯意，將巨和修車廠供劉某（指甲○○）打造如原判決附表一
編號一贓車之引擎號碼，然理由內則說明上開附表一編號一贓車引擎號碼之打造，以
羅國雄所稱係「小賴」打造等語為可信，被告甲○○此部分犯罪尚屬不能證明（原判
決第三頁正面第十三行至反面第四行）。亦有事實理由相互矛盾之違誤。(三)有罪之判
決書，對於被告有利之證據不採納者，應說明其理由，為刑事訴訟法第三百十條第二
款所明定。據上訴人甲○○於警訊時陳稱：「我不曾去過中壢市○○路一四六一號巨
和汽車修理廠」「不認識丙○○（綽號小陸）」（見第六九五六號偵查卷第四頁），
如果無訛，丙○○有無提供場地供甲○○打造引擎，即非無疑。次據羅泰雄於原審及
第一審偵審中迭次供稱：上開附表一編號七富豪車是林漢城套的，由其介紹賣給乙○
○，沒有告訴乙○○是贓車等語，又該附表一編號十所載出賣贓車給乙○○之劉詹財
亦供稱：「編號１０是我以五十萬元左右賣給乙○○，確實金額忘記了，我知道這車是
人家改造引擎拼裝的車，但我沒有告訴乙○○，他不知道是贓車」（見上訴(二)卷第六
四頁正面）。倘若不虛，亦顯於上訴人乙○○有利。原判決就上開有利上訴人丙○○
、乙○○之證據，究竟如何不足採取，並未有所說明，遽行判決，按之前引法條規定
，即難謂無判決理由不備之違背法令。(四)按科刑判決書，對於犯罪之時、日，應依法
認定，予以明確之記載。原判決對於上訴人乙○○故買贓物之時間、地點未予明確認
定，詳細記載，即難謂合。自有依卷內資料詳加究明之必要。以上(三)、(四)兩項缺失，
本院前次發回意旨已經指明，本次更審仍未注意辦理，致判決瑕疵依然存在，自屬無
可維持。上訴意旨，執以指摘，非無理由，應認原判決仍有發回更審之原因。
據上論結，應依刑事訴訟法第三百九十七條、第四百零一條，判決如主文。
中      華      民      國    八十五    年      一      月    二十五    日
                              最高法院刑事第六庭
                                  審判長法官  黃  劍  青
                                        法官  王  景  山
                                        法官  林  增  福
                                        法官  林  文  豐
                                        法官  邵  燕  玲
      右正本證明與原本無異
                                              書  記  官
中      華      民      國    八十五    年      一        月    三十一  日


司法院資訊處製作；財團法人民間司法改革基金會備份。
